臺灣高等法院高雄分院刑事裁定　　　　 96年度交抗字第214號
　　抗　告　人
　　即受處分人　東遠交通企業有限公司
　　法定代理人　甲○○
上列抗告人因違反道路交通管理處罰條例聲明異議案件，不服臺
灣高雄地方法院中華民國96年9 月6 日裁定（96年度交聲字第70
2 號），提起抗告，本院裁定如下：
    主  文
抗告駁回。
    理  由
一、抗告意旨略以：(一)抗告人車輛駕駛人當時駕駛XL-699號貨運
    曳引車係行駛在國道一號高速公路南下367.9 公里第3 線道
    ，可利用第2 車道超車，因第3 車道車流量之大，該車總聯
    結長度18公尺，駕駛人為顧及行車安全不敢貿然換回主線車
    道，況且再行駛100 公尺之369.8 公里即是3 線車道，抗告
    人之駕駛原行駛之第2 車道便是合法車道。(二)交通部臺灣區
    ○道高速公路局南區工程處96年7 月12日函試辦開放國道一
    號鼎金系統至五甲系統大型車行駛內側車道以外車道，係法
    律變更，應有行政罰法第4 條之適用，原審不察裁定異議駁
    回，顯然有誤，為此提起抗告，請求撤銷原裁定，更為適當
    之裁定云云。
二、按汽車行駛於高速公路，不遵使用限制、禁止、行車管制及
    管理事項之管制規則而未依規定行駛車道，處汽車駕駛人新
    臺幣（下同）3,000 元以上6,000 元以下罰鍰，道路交通管
    理處罰條例第33條第1 項第3 款定有明文。
三、經查：
（一）抗告人所有之車牌號碼XL-699號貨運曳引車，於96年5 月
      22日上午9 時38分許，沿國道一號南下車道行駛該路段4
      線車道之369.7 公里處，因行駛在第2 車道，經國道公路
      警察局第五警察隊拍照逕行舉發，並經高雄市政府於96年
      7 月27日作成裁決，以異議人「行駛高速公路未依規定行
      駛車道者─慢速大型車違規行駛內側以外車道」為由，依
      本條例第33條第1 項第3 款規定，裁處罰鍰4,000 元乙節
      ，有內政部警政署國道公路警察局舉發違反道路交通管理
      事件通知單、高雄市○○○○道路管理事件裁決書各1 紙
      在卷可按；而抗告人所屬之該車輛違規之路段係4 線道，
      有原審卷第10頁所附之照片可憑，且依該照片所示，該車
      輛並未開啟超車燈，何來準備超車，可見並非無抗告人所
      述當時係利用第2 車道超車甚明。
（二）按前項決定或措施之相對人雖非特定，而依一般性特徵可
      得確定其範圍者，為一般處分，行政程序法第92條第2 項
      前段有明文。次按道路交通標誌標線號誌設置規則第2 條
      規定，交通號誌設置目的，在於提供車輛駕駛人及行人有
      關道路路況之警告、禁制、指示等資訊，以便利行旅及促
      進交通安全。因此以規定之時間上交互更迭之光色訊號，
      設置於交岔路口或其他特殊地點，用以將道路通行權指定
      給車輛駕駛人與行人，管制其行止及轉向之交通管制設施
      。又按標誌、標線、號誌之設置、養護及號誌之運轉，由
      主管機關依其管轄辦理之；本規則所稱主管機關，指公路
      主管機關、市區道路主管機關及警察機關，道路交通標誌
      標線號誌設置規則第4 條第1 項、第5 條分別定有明文，
      況禁制標誌、標線係用以表示用路人得如何使用特定路段
      或處所之規制措施，用路人使用特定路段或處所時，應遵
      守標誌所為之遵行、禁止、或限制規定。此種不變換內容
      之禁制標誌，其法律性質實務通說認係一般處分（最高行
      政法院72年度判字第327 號判決參照），故有對人之一般
      處分及對物之一般處分之區別。惟不論係對人抑或對物之
      一般處分，於用路人進入可見該標誌之範圍同時，即認對
      其為通知，至用路人是否果然看見該標誌，並不影響該「
      通知」之完成，進而用路人即有受標誌規範之義務。而依
      交通部國道高速公路局南部工程處96年7 月12日函及其會
      議記錄，可察其其處分之變更係以設立交通號誌之方式，
      對使用鼎金交流道至五甲交流道的道路使用變更為可開放
      大型車行駛內側車道以外車道。而函示並非處分，亦非行
      政命令，且依該會議紀錄及函示可知該項措施自96年7 月
      9 日開始實施，試辦半年，乃屬附期限之處分，本件自非
      屬行為後法律變更，而應無行政罰法第5 條之適用。
（三）本件抗告人所屬車輛違規時間係96年5 月22日，並非在上
      開函示所准許時間內（自96年7 月9 日開始實施），且抗
      告人當時並非利用該第2 車道超車，已詳前所述；況且高
      速公路及快速公路交通管制規則第8 條關於汽車行駛高速
      公路車道之使用，已就遇交通事故、道路施工、依交通勤
      務警察指揮等特殊情狀設有例外規定，是駕駛人本不得在
      法條所設情狀之外，自行任意違反車道使用之管制規定。
      本件抗告人確有「行駛高速公路未依規定行駛車道者─慢
      速大型車違規行駛內側車道」之違規事實，堪以認定。
四、原裁定以抗告人確有「行駛高速公路未依規定行駛車道者─
    慢速大型車違規行駛內側車道」之違規事實，原處分機關依
    道路交通處罰條例第33條第1 項第3 款規定科以罰鍰4,000
    元，並無違誤，而裁定駁回其異議，經核並無不合。抗告人
    仍執陳詞，提起抗告，並無理由，應予駁回。
五、據上論結，應依道路交通案件處理辦法第26條，刑事訴訟法
    第412 條，裁定如主文。
中　　華　　民　　國　　96　　年　　12　　月　　3 　　日
                  刑事第二庭  審判長法  官  林正雄
                                    法  官  陳啟造
                                    法  官  黃壽燕
以上正本證明與原本無異。
不得再抗告。
中　　華　　民　　國　　96　　年　　12　　月　　3 　　日
                                    書記官  梁雅華
